【裁判字號】    99,自,15
【裁判日期】    990324
【裁判案由】    公共危險等
【裁判全文】
臺灣臺北地方法院刑事裁定                99年度自字第15號
自  訴  人  寅○○
            乙○○
            甲○○
            勝意投資股份有限公司
            法定代理人黃如雪
            辛○○
            癸○○○
            壬○○
            戊○○
            庚○○
上九人共同
代  理  人  王玉楚律師
被      告  己○○
            丁○○
            丑○○
            丙○○
            子○○
上列被告因公共危險等案件，經自訴人提起自訴，本院裁定如下
：
    主  文
自訴駁回。
    理  由
一、按案件犯罪嫌疑不足者，應為不起訴之處分，刑事訴訟法第
    252 條第10款定有明文。次按法院或受命法官，得於自訴案
    件第一次審判期日前，訊問自訴人、被告及調查證據，於發
    見案件係民事或利用自訴程序恫嚇被告者，得曉諭自訴人撤
    回自訴，如認為案件有刑事訴訟法第252 條、第253 條、第
    254 條之情形者，得以裁定駁回自訴，刑事訴訟法第326 條
    第1 項、第3 項亦有明文。徵諸上開條文之立法意旨，即係
    為避免自訴人濫用自訴程序，徒增法院及被告之勞費，是於
    自訴程序中，自訴人自訴意旨已明，而依其提出之證據，尚
    不足認定被告有成立犯罪之可能時，自不得任令被告徒增應
    訊之勞費，亦無再命自訴人本人到場之必要，應認無須再傳
    訊自訴人或被告即得裁定駁回其自訴，合先敘明。
二、自訴意旨略以：自訴人寅○○等10人皆為座落於台北市○○○路116 巷61弄帝景水花園大五社區（下稱帝景大五社區）
    之區分所有權人，亦均為帝景大五社區本屆管理委員。被告
    己○○、丁○○為宏盛建設股份有限公司（下稱宏盛公司）
    前後任董事長，被告丑○○及丙○○分別為宏盛公司經理及
    襄理，均於本案發生時負責處理帝景大五社區機電設施與各
    項結構保固修繕等公共安全事項，被告子○○為承欖帝景大
    五社區新建工程之承攬人。宏盛公司所興建帝景大五社區自
    民國91年4 月完工交屋後，即生多項公共設施瑕疵，迄今已
    逾7 年仍未完成點交程序。帝景大五社區地下停車場及地下
    一樓受電室多處漏水，帝景大五社區管理委員會多次要求修
    補，仍未見改善，被告子○○明知受電室正上方為景觀水池
    ，且內政部於90年頒布行政命令，要求受電室設置於地下一
    樓者，應設置防水措施，然被告子○○違背建築技術成規，
    未於地下一樓受電室作必要之防水設備，導致受電室兩度發
    生短路爆炸；又宏盛公司之營業項目包括大樓機電管理，被
    告己○○、丑○○、丙○○、丁○○分別為宏盛公司之董事
    長、經理、襄理，是上開均負責處理帝景大五社區公共設施
    改善事宜，明知受電室設於地下一樓，依法令負有裝設防水
    設施，以免停電或發生公共危險，就經驗法則而言，漏水會
    導致短路造成火災，亦為一般人所能預見，被告己○○、丑
    ○○、丙○○於94年10月28日承諾改善受電室漏水情形，是
    被告3 人均負有防止發生受電室爆炸起火之義務，惟不為作
    為，致受電室於96年6 月12日因短路而爆炸起火，97年間被
    告丁○○接任宏盛公司董事長後，亦坐視不理，於97年4 月
    7 日受電箱又因漏水導致爆炸，因認被告己○○、丑○○、
    丙○○、丁○○涉犯刑法第173 條第1 項之放火未遂罪、同
    法第188 條之妨害公用電氣事業罪嫌，被告子○○涉犯刑法
    第193 條之違背建築物技術成規罪嫌。
三、經查：
（一）自訴人認被告子○○涉犯刑法第193 條之違背建築物技術
      成規罪嫌，無非係以台灣高等法院95年度上易字第1430號
      判決、台北市政府工務局核發之使用執照、內政部（90）
      台內營字第9067290 號函文為據，惟上開證據僅能證明被
      告子○○係帝景大五社區之承造人，不能證明被告子○○
      未於地下一樓受電室作必要之防水設備一節。自訴人自訴
      狀並未記載被告子○○有何故意違背建築技術成規之具體
      事實，復未提出任何實質證據證明，揆諸首揭說明，自訴
      人並未盡實質舉證之責，顯不足以證明被告子○○有故意
      違背建築技術成規之犯罪嫌疑。
（二）按對於犯罪結果之發生，法律上有防止之義務，能防止而
      不防止者，與因積極行為發生結果者同。因自己行為致有
      發生犯罪結果之危險者，負防止其發生之義務，刑法第15
      條定有明文。亦即行為人對於構成犯罪事實之發生，法律
      上有防止之義務，能防止而不防止之情形，始成立不作為
      犯（最高法院31年上字第2324號判例、86年度台上字第59
      04號判決參照）。自訴意旨以被告己○○、丁○○為宏宏
      盛公司之前後任董事長，被告丑○○、丙○○分別為宏盛
      公司經理及襄理，而帝景大五社區係宏盛公司所興建，帝
      景大五社區之受電室因漏水情形致發生短路爆炸，而認被
      告己○○、丑○○、丙○○、丁○○因故意不作為而有放
      火燒燬建築物，以及妨害公用事業之不確定故意。惟自訴
      人並未舉出被告己○○、丑○○、丙○○、丁○○依據何
      法律規定對於帝景大五社區受電室漏水一事，負有防止危
      險發生之作為義務。再被告己○○、丑○○、丙○○、丁○○與宏盛公司係不同之人格，自難將宏盛公司之作為義
      務視同被告己○○、丑○○、丙○○、丁○○本身之作為
      義務，自訴人遽指被告己○○4 人負有防止危害發生之義
      務，係以不作為方式故意犯刑法第173 條第3 項、同法第
      188 條之罪，自屬速斷。
四、綜上所述，自訴人對於自訴之犯罪事實所提出之證據，顯有
    不足，堪認自訴人尚未盡其應盡之實質上舉證責任，本件依
    自訴人所提出之證據，顯應認被告5 人犯罪嫌疑尚有不足，
    而有刑事訴訟法第252 條第10款之情形，自訴人之自訴應予
    駁回。
據上論斷，應依刑事訴訟法第326 條第3 項、第252 條第10款，
裁定如主文。
中    華    民    國    99    年    3     月    24    日
                    刑事第七庭  審判長法  官  林庚棟
                                      法  官  章曉文
                                      法  官  林欣苑
上正本證明與原本無異。
如不服本裁定，應於裁定送達後5 日內向本院提出抗告狀。
                                      書記官  劉英芬
中    華    民    國    99    年    3     月    29    日

司法院資訊處製作；財團法人民間司法改革基金會備份。
